臺灣雲林地方法院刑事判決　　　　　　　100年度易字第231號
公　訴　人　臺灣雲林地方法院檢察署檢察官
被　　　告　張翊欣
上列被告因詐欺案件，經檢察官提起公訴（99年度偵字第1012號
、99年度偵字第1809號、99年度偵字第3087號、99年度偵字第57
60號），被告於準備程序中對被訴之事實為有罪之陳述，經法官
告知簡式審判程序意旨，並聽取當事人之意見後，經本院合議庭
裁定由受命法官獨任行簡式審判程序，判決如下：
    主    文
張翊欣幫助意圖為自己不法之所有，以詐術使人將本人之物交付
，處有期徒刑參月，如易科罰金，以新臺幣壹仟元折算壹日，緩
刑貳年，並應自本判決確定後陸個月內，向公庫支付新臺幣伍萬
元。
    犯罪事實及理由
一、犯罪事實
    張翊欣因缺錢花用，於民國98年8 月間某日，見報紙上有刊
    登辦門號換現金之廣告，張翊欣可預見將其申辦之行動電話
    門號提供予姓名年籍不詳之人使用，極可能幫助不詳之犯罪
    集團以該行動電話門號作為犯罪之工具，進而從事財產犯罪
    行為，作為詐騙他人財物或財產上之利益之管道，竟基幫助
    他人詐欺之故意，於民國98年8 月25日前往位於嘉義市○○
    ○路之威寶電信門市，申辦號碼為0000000000號行動電話門
    號SIM 卡後，張翊欣旋將該門號於同日在嘉義市○○街12巷
    58號，以新臺幣（下同）300 元代價，將該門號SIM 卡交付
    予真實姓名、年籍不詳之成年男子所組成之詐騙集團，作為
    該詐欺集團聯絡工具使用。嗣該詐欺集團成員取得張翊欣申
    辦之手機門號後，即利用該門號為下述詐騙行為：
(一)、該詐欺集團成員於98年10月16日10時分許，於不詳地點，以
    不詳方式，取得不知情之陳曉玫（另為臺灣雲林地方法院檢
    察署檢察官以99年偵字1809號為不起訴處分）向露天拍賣網
    站所申請，帳號為chenhs iaomay 網站之密碼後，佯裝係該
    網站之申請人，而對外張貼欲以7,000 元之價格，販售MSI
    廠牌型號U100Plus之10吋筆記型電腦訊息，供不特定多數人
    上網投標。並在上開網頁中，留下以張翊欣所申辦之000000
    0000號門號為聯絡電話，並以浦復興（另經臺灣高等法院高
    雄分院以99年度上易字第627 號判決確定）向國泰世華銀行
    鳳山分行申辦帳號為000000000000 000號帳戶為交易使用之
    匯款帳戶之訊息。嗣果有邱福恩於98年10月17日14時許，利
    用其位於彰化縣福興鄉住處之電腦連線上網瀏覽時，誤信上
    開網頁拍賣訊息為真，致邱福恩陷於錯誤，其下標表示願以
    7,000 元之價格購買該筆記型電腦，並於詐騙集團成員以上
    開電話與邱福恩所持有之0000000000號門號聯絡後，於98年
    10月18日11時49分許，將款項7,000 元匯入浦復興之國泰世
    華銀行帳戶。後邱福恩因遲未收到上開筆記型電腦，經撥打
    上開張翊欣申辦之手機門號後，無法與賣家聯繫，方知悉受
    騙。
(二)、詐欺集團成員於不詳時間，以不詳方式取得不知情之焦怡菱
    於露天拍賣網站所申請帳號為elin0302網站之密碼後，即佯
    裝係該網站之申請人，而對外張貼欲以起標價格6,500 元之
    條件，販售SONY廠牌型號T900之數位相機訊息，供不特定多
    數人上網競標。並在上開網頁中，留下張翊欣所申辦之0000
    000000號門號為聯絡電話，並以浦復興之國泰世華銀行所之
    帳戶為交易使用之匯款帳戶之訊息。嗣駱彥萍於98年10月17
    日15時許，利用其位於臺中縣太平市住處之電腦連線上網瀏
    覽時，誤信上開網頁拍賣訊息為真，致焦怡菱陷於錯誤，而
    以7,000 元之價格參與競標，並於詐騙集團成員以上開電話
    與其所持有之00000000000 號門號聯絡，於98年10月18日將
    款項7,000 元匯入浦復興國泰世華銀行帳戶。後駱彥萍因遲
    未收到上開數位相機，經撥打上開許翊欣申辦之手機門號後
    ，發現無法聯繫而察覺受騙。
(三)、詐欺集團成員於不詳時間、地點，在露天拍賣網站刊登不實
    之販售五月天演唱會會場6 排120 、122 號之門票訊息，謝
    孟儒之姐謝雅竹於98年10月14日晚間瀏覽露天拍賣網站，發
    現有賣家販售6 排120 、122 號之五月天演場會門票，謝雅
    竹即以MSN 聯絡該詐欺集團成員，表示欲購買上開門票，詐
    欺集團成員見到謝雅竹留下之訊息後，即以張翊欣所申請之
    0000000000號門號與謝雅竹聯絡，惟並未聯絡上謝雅竹，謝
    雅竹因其胞妹謝孟儒告知其稍早在同日13時40分已經付款購
    買上開座位門票，謝雅竹故未再行匯款，其未因詐欺集團成
    員所施詐術而陷於錯誤，以致詐欺行為未果。後因其胞妹謝
    孟儒遲遲未收到門票，謝雅竹及謝孟儒方知受騙。
(四)、詐欺集團成員於98年10月16日13時53分，盜用不知情之范仟
    郁在雅虎奇摩拍賣網站申設之oddysports帳戶，張貼有LEIC
    A 廠牌相機( 含原廠皮套、贈SanDisk 8G記憶卡、副廠牌電
    池、螢幕保護貼) 標售之不實拍賣訊息，致當日瀏覽該拍賣
    訊息之陳亞詳因而陷於錯誤，於該網站上下標，嗣詐欺集團
    成員來信通知表示匯款帳戶為謝明雄位於板信商業銀行土城
    分行000000000000帳號帳戶，聯絡電話為張翊欣所申請之00
    00000000號門號，陳亞詳即依指示於98年10月16日15時17分
    ，將5,000 元匯至上開謝明雄帳戶。後陳亞詳接獲奇摩網站
    通知其勿要付款，始知受騙。
二、認定犯罪事實所憑之證據及理由
(一)、就本案起訴範圍，因詐欺集團對被害人謝孟儒施用詐術時，
    未以被告申請之0000000000號門號作為聯絡之用，此業經被
    害人謝孟儒到庭陳述明確，並有謝孟儒與雅虎奇摩網站賣家
    MSN 對談內容列印資料在卷可參（見99年度偵字第204 號卷
    第92頁），是以檢察官對犯罪事實(三)僅就詐欺集團成員對被
    害人謝雅竹施以詐術部分起訴，謝孟儒受詐欺部分則未對被
    告歸責，亦經公訴檢察官當庭確認無誤（見本院卷第36頁反
    面），合先敘明。
(二)、本案被告張翊欣所犯之罪，係死刑、無期徒刑、最輕本刑為
    3 年以上有期徒刑以外之罪，其於準備程序就前揭被訴事實
    為有罪之陳述，經受命法官告知簡式審判程序之旨，並聽取
    其與公訴人之意見後，本院合議庭裁定，依刑事訴訟法第27
    3 條之1 規定，由受命法官獨任進行簡式審判程序，是本案
    之證據調查，依刑事訴訟法第273 條之2 規定，不受同法第
    159 條第1 項、第161 條之2 、第161 條之3 、第163 條之
    1 及第164 條至第170 條規定限制，合先敘明。
(三)、被告對上開犯罪事實，於本院審理自承不諱，且詐欺集團是
    盜取賣家帳號後，以網路拍賣刊登相機、演唱會門票、筆記
    型電腦商品消息方式，使瀏覽訊息之買家誤信而下標匯款乙
    節，業經被害人邱福恩、駱彥萍、謝孟儒、陳亞詳指述歷歷
    ，並經遭盜用拍賣網站帳號之陳曉玫、焦怡菱陳述明確，復
    有邱福恩郵政自動櫃員機交易明細表、邱福恩網路購物紀錄
    列印資料、陳曉玫上開露天拍賣網站申請人基本資料暨認證
    紀錄、邱福恩手機門號申請人基本資料、通聯紀錄、陳曉玫
    露天拍賣網站申請帳號（chenhsia omay ）之上網時間暨IP
    位置、IP查詢紀錄（61.66.0.0-61.66.255.255 係屬新世紀
    資通股份有限公司申請使用）、新世紀資通公司回函、todr
    eamof0817@hotmail.com 信箱申請資料、駱彥萍帳戶歷史交
    易明細、駱彥萍與詐騙集團網路對談內容列印資料、焦怡菱
    elin0302帳號上網紀錄暨IP位置資料、elin0302帳號所刊登
    之販賣數位相機網頁列印資料、浦復興國泰世華銀行帳戶交
    易明細、謝孟儒匯款資料、謝孟儒與雅虎奇摩網站賣家MSN
    對談內容列印資料、謝雅竹手機來電紀錄翻拍照片、雅虎奇
    摩網站上五月天6 排110 、112 號座位門票列印資料、施俞
    安玉山銀行上開帳戶開戶資料、陳亞詳匯款資料、謝明雄帳
    戶開戶資料暨歷史交易明細、雅虎奇摩網站賣家留言列印資
    料、張翊欣威寶電信行動電話預付卡申請人基本資料暨通聯
    記錄在卷可參，是被告任意性之自白與客觀事實相合，應可
    採信。復以被告到庭供稱：我當時一直找不到工作，都沒有
    工作，所以為了能有一些現金才去辦門號，知道辦門號隨便
    給人家使用，容易作為犯罪行為等語（見本院卷第42頁反面
    ），足見被告對於自己所申辦之行動電話門號可能用以從事
    詐欺取財之犯罪行為乙事有所預見，主觀上有幫助詐欺故意
    灼然。綜上，本案事證明確，被告犯行洵堪認定，應依法論
    科。
三、論罪科刑之理由
(一)、按刑法關於正犯、幫助犯之區別，係以其主觀之犯意及客觀
    之犯行為標準，凡以自己犯罪之意思而參與犯罪，無論其所
    參與者是否犯罪構成要件之行為，皆為正犯，其以幫助他人
    犯罪之意思而參與犯罪，其所參與者，苟係犯罪構成要件之
    行為，亦為正犯。如以幫助他人犯罪之意思而參與犯罪，其
    所參與者又為犯罪構成要件以外之行為，則為從犯（最高法
    院95年度臺上字第3886號判決意旨參照）。查被告提供上開
    行動電話門號SIM 卡予他人作為詐欺犯罪使用，雖並未參與
    上開詐欺犯行之構成要件行為，然其顯係以幫助他人犯罪之
    意思，實行上開犯罪構成要件以外之行為無疑。復按刑法之
    未遂犯，係指已經著手於犯罪構成要件行為之實行，而尚未
    完全實現法定犯罪構成要件者而言（最高法院96年度臺上字
    第7393號判決意旨參照）。查本案中詐欺集團已將演場會門
    票交易訊息告知被害人謝雅竹，並用張翊欣申請之00000000
    00號門號聯繫被害人謝雅竹，此有謝雅竹手機來電紀錄翻拍
    照片在卷可稽（見99年度偵字第204 號卷第92頁），然因被
    害人謝雅竹未立即匯款，以致詐欺集團未能實現全部犯罪構
    成要件達成詐欺取財目的，堪認犯行仍屬未遂。
(二)、核被告所為，係犯刑法第30條第1 項、第339 條第1 項之幫
    助詐欺取財罪、第339 條第3 之幫助詐欺取財未遂罪。被告
    以一提供申辦行動電話門號SIM 卡之行為，幫助詐欺集團詐
    騙被害人邱福恩、謝雅竹、駱彥萍、陳亞詳等人，侵害上開
    被害人之財產法益，並觸犯數個罪名，為想像競合犯，應從
    一重之幫助詐欺取財罪論處。又按幫助犯係從犯，係從屬於
    正犯而成立。刑法第28條之共同正犯，係指2 人以上共同實
    行犯罪之行為者而言，幫助他人犯罪，並非實施正犯，在事
    實上雖有2 人以上共同幫助犯罪，要亦各負幫助罪責，而無
    適用該條之餘地，刑法上既無「共同幫助」之情，當亦無「
    幫助共同」之可言。幫助1 人為幫助，幫助2 人、3 人仍為
    幫助，其主文欄不應論以幫助共同（最高法院95年度臺上字
    第6767號判決意旨參照）。是被告所幫助之詐欺集團成員相
    互間，就上開詐欺取財犯行，縱有犯意聯絡及行為分擔，均
    為共同正犯，亦無須論以被告有幫助共同詐欺取財之必要，
    併此指明。另被告僅係幫助他人實行詐欺取財罪，為幫助犯
    ，應依刑法第30條第2 項之規定，按詐欺取財罪正犯之刑予
    以減輕。
(三)、爰審酌：衡以被告犯下本案動機，是因斯時失業需錢孔急，
    才會聽信詐欺集團說詞，將所申請門號以300 元代價讓與詐
    欺集團使用，然被告為了極少之利益，卻助長詐欺集團之氾
    濫，造成被害人等財產權益受到侵害，確實應予責難，幸虧
    被告能在事後自行向電信公司停止門號之租用，才讓詐欺集
    團不能再利用申請之門號為非作歹，也因此避免更多人受害
    ，雖不能免去本案刑責，但也屬知錯能改、亡羊補牢之舉，
    端見被告負責之態度。另被告到庭未矯飾犯行，其中對於謝
    孟儒於98年10月14日亦誤信詐欺集團成員用奇摩拍賣出售五
    月天演唱會門票（會場6 排120 、122 號），而將7,030 元
    匯出所受之損失，雖知悉謝孟儒遭詐欺之經過，並非其申辦
    之門號所導致，仍願意在道義上對其彌補並當庭給付完竣（
    見本院卷第36頁反面），且被告對其餘被害人等，亦願意賠
    償渠等所受損失，然被害人邱福恩、駱彥萍、陳亞詳經本院
    合法傳喚，有送達證書在卷可佐，復經公務電話告知被告願
    意賠償乙事，被害人邱福恩則由其父親表示由法院公正法處
    理，有公務電話紀錄表為據，而被害人謝雅竹願意對被告宥
    恕（見本院卷第45頁），酌以被告對其犯下過錯努力彌補，
    足認態度良善，以及被告現已組成家庭，有穩定踏實之生活
    ，過往未有刑事紀錄，素行尚佳，復懷有身孕將為人母，本
    院認無須嚴懲被告，足使其深深記取教訓及其他一切情狀，
    量處如主文所示之刑，並諭知易科罰金標準。被告未曾因故
    意犯罪受有期徒刑之宣告，此卷附之臺灣高等法院被告前案
    紀錄表可參，則被告平日素行尚佳，其未經思慮致罹刑典，
    且目前被告生活狀況穩定，諒必不會再如過去，僅因經濟上
    困難率輕啟刑事程序，是本院認對被告所宣告之刑，以暫不
    執行為適當，爰依刑法第74條第1 項第1 款規定，併予宣告
    緩刑2 年，用啟自新，並依同條第2 項第4 款命被告於主文
    所示之期間內向公庫支付5 萬元，以示警惕。
四、應適用之法律
(一)、刑事訴訟法第273 條之1 第1 項、第299 條第1 項前段。
(二)、刑法第30條第1 項前段、第2 項、第339 條第1 項、第55條
    、第41條第1 項前段、第74條第1 款、第2 項第4 款。
(三)、刑法施行法第1 條之1 第1 項、第2 項前段
本案經檢察官朱啟仁到庭執行職務。
中    華    民    國  100     年    6     月    28    日
                  刑事第一庭  法  官  王子榮
以上正本證明與原本無異。
如不服本判決應於收受送達後10日內向本院提出上訴書狀，並應
敘述具體理由；其未敘述上訴理由者，應於上訴期間屆滿後20日
內向本院補提理由書（均須按他造當事人之人數附繕本）「切勿
逕送上級法院」。
                              書記官  陳俊偉
中    華    民    國   100    年    6     月    28    日
附錄本判決論罪科刑法條全文：
中華民國刑法第339條
（普通詐欺罪）
意圖為自己或第三人不法之所有，以詐術使人將本人或第三人之
物交付者，處 5 年以下有期徒刑、拘役或科或併科 1 千元以下
罰金。
以前項方法得財產上不法之利益或使第三人得之者，亦同。
前二項之未遂犯罰之。
中華民國刑法第30條
（幫助犯及其處罰）
幫助他人實行犯罪行為者，為幫助犯。雖他人不知幫助之情者，
亦同。
幫助犯之處罰，得按正犯之刑減輕之。